---
title: "Problemas_Resueltos"
author: "PAULA FERNÁNEZ MACÍAS (78137222N)"
date: "2024-10-10"
output: html_document
---
## PROBLEMAS RESUELTOS / TEORÍA DE LA DECISIÓN / TRABAJO INDIVIDUAL

#PAULA FERNÁNDEZ MACÍAS

PROBLEMA 1
Una empresa está considerando invertir en tres posibles proyectos: 
Proyecto A, Proyecto B y Proyecto C. 
La empresa no sabe cuál de tres posibles estados del mercado ocurrirá: Estado 1, Estado 2 o Estado 3. Cada estado tiene diferentes rendimientos (ganancias o pérdidas) asociados con los proyectos, pero no se conoce la probabilidad de que ocurran estos estados.

La siguiente tabla de decisión resume las ganancias o pérdidas estimadas (en miles de dólares) de cada proyecto en cada uno de los estados del mercado:

```{r}
source("teoriadecision_funciones_incertidumbre.R")
tb1 = crea.tablaX(c(100, 150, -50,
                  80, 200, 100,
                  50, -100, 250), numalternativas = 3, numestados = 3)
```

CASO FAVORABLE:
```{r}
#WALD:
s01_wald = criterio.Wald(tb1, T)
s01_wald     
names(s01_wald$AlternativaOptima) 
```
la mejor opción es el proyecto B, ya que elegimos el maximo
```{r}
#CRITERIO OPTIMISTA:
s01_opt = criterio.Optimista(tb1, T)
s01_opt
s01_opt$ValorAlternativas
s01_opt$AlternativaOptima    
```
En este caso, el proyecto elegido sería el C
```{r}
#HURWICZ:
s01_hurwicz = criterio.Hurwicz(tb1, alfa = 0.5, T)
s01_hurwicz
s01_hurwicz$ValorAlternativas
s01_hurwicz$AlternativaOptima     
```
Sale ganador el proyecto B
```{r}
#LAPLACE:
s01_lp = criterio.Laplace(tb1, T)
s01_lp
s01_lp$AlternativaOptima    
```
Proyecto B, la mejor decisión
```{r}
#PUNTO IDEAL:
s01_pi = criterio.PuntoIdeal(tb1, T)
s01_pi$ValorAlternativas
s01_pi$AlternativaOptima      
```
Proyecto B
```{r}
#SAVAGE:
s01_savage = criterio.Savage(tb1, T)
s01_savage
s01_savage$ValorAlternativas
s01_savage$AlternativaOptima
```
El PROYECTO B es la mejor opción menos en el criterio optimista,
por tanto, podríamos decir que el PROYECTO B es la mejor decisión en condiciones de incertidumbre,
en el caso FAVORABLE.
Vamos a utilizar la representación gráfica de uno de los modelos vistos, el modelo de Hurwicz:
```{r}
dibuja.criterio.Hurwicz(tb1, T)
```

CASO DESFAVORABLE:
```{r}
#WALD:
s01_waldF = criterio.Wald(tb1, F)
s01_waldF   
names(s01_waldF$AlternativaOptima)
```
La mejor opción es el proyecto A, ya que elegimos el mínimo.
```{r}
#CRITERIO OPTIMISTA:
s01_optF = criterio.Optimista(tb1, F)
s01_optF
s01_optF$ValorAlternativas
s01_optF$AlternativaOptima   
```
En este caso, el proyecto elegido sería el C
```{r}
#HURWICZ:
s01_hurwiczF = criterio.Hurwicz(tb1, alfa = 0.5, F)
s01_hurwiczF
s01_hurwiczF$ValorAlternativas
s01_hurwiczF$AlternativaOptima     
```
Sale ganador el proyecto A
```{r}
#LAPLACE:
s01_lpF = criterio.Laplace(tb1, F)
s01_lpF
s01_lpF$AlternativaOptima    
```
Proyecto A ó el Proyecto C, nos encontramos ante un empate de decisión
```{r}
#PUNTO IDEAL:
s01_piF = criterio.PuntoIdeal(tb1, F)
s01_piF$ValorAlternativas
s01_piF$AlternativaOptima   
```
Proyecto A
```{r}
#SAVAGE:
s01_savageF = criterio.Savage(tb1, F)
s01_savageF
s01_savageF$ValorAlternativas
s01_savageF$AlternativaOptima     
```
Proyecto A

En el caso DESFAVORABLE, elegir el Proyecto A es la mejor decisión, 
aunque en el caso óptimo y en LaPlace nos indiquen como mejor ópción el proyecto C.


PROBLEMA 2
Una empresa de software ha desarrollado un nuevo programa y tiene dos opciones para lanzarlo al mercado:

1. Vender los derechos del software a una gran empresa tecnológica por un pago fijo de 50,000 euros.
2. Lanzar el software por su cuenta, incurriendo en un coste inicial de 120,000 euros por desarrollo y marketing, pero ganando 5 euros por cada unidad vendida.

La empresa no está segura de cómo reaccionará el mercado y tiene dos posibles escenarios:
- Éxito en ventas: Se venderán 40,000 unidades del software.
- Fracaso en ventas: Solo se venderán 10,000 unidades.
La empresa quiere tomar una decisión entre vender los derechos o lanzar el software por su cuenta, pero no sabe qué escenario del mercado ocurrirá.

¿Debe la empresa aceptar la oferta de vender los derechos del software o lanzarlo por su cuenta?
```{r}
#OPCIÓN 1:    #la ganancia es fija por lo tanto, 50000 euros
#OPCIÓN 2:
Exito = 40000*5 - 120000    #euros
Fracaso  = 10000*5 - 120000     #euros
#TABLA DE DECISIÓN:
tb2 = crea.tablaX(c(50000, 50000,
                    Exito, Fracaso), 2, 2)
rownames(tb2) = c("Vender derechos", "Lanzar por su cuenta")
#aplicamos criterios de incertidumbre:
sol2 = criterio.Todos(tb2, 0.5, T)
sol2
```
Vamos a  ver gráficamente:  (criterio Hurwicz)
```{r}
dibuja.criterio.Hurwicz(tb2)
```
La mejor opción es VENDER los derechos del software.
Esta opción es la favorable en todos los criterios menos en el criterio óptimo; 
ya que ofrece seguridad y evita pérdidas potenciales en caso de fracaso en ventas.
